臺灣臺南地方法院民事判決　　　　　　　95年度勞訴字第39號
原　　　告　丙○○
被　　　告　禾光實業股份有限公司
法定代理人　乙○○
訴訟代理人　蔡進欽律師
　　　　　　蘇正信律師
　　　　　　蔡弘琳律師
上列當事人間請求給付退休金事件，本院於民國96年1月17日言
詞辯論終結，判決如下：
    主 　　文
原告之訴及假執行之聲請均駁回。
訴訟費用新臺幣柒仟陸佰元由原告負擔。
    事實及理由
壹、程序方面：
    按訴狀送達後，原告不得將原訴變更或追加他訴。但減縮應
    受判決事項之聲明者，不在此限，此民事訴訟法第255條第1
    項第3款定有明文。本件原告起訴請求「被告應給付原告新
    臺幣（下同）2,000,000元及應立即協助原告辦理勞保退休
    手續，並願供擔保請准宣告假執行。」原告嗣於本院96年1
    月17日言詞辯論期日當庭更正訴之聲明為「被告應給付原告
    700,000元，並願供擔保請准宣告假執行。」核係減縮應受
    判決事項之聲明，依上開規定，應予准許。
貳、實體方面：
一、原告起訴主張：
  (一)原告自民國60年間進入被告公司擔任業務經理，至95年3月
    間因符合退休條件，被告公司同意原告退休，並允諾給付退
    休金2,000,000元，但要求原告簽訂2年內不得就客戶與技術
    傳授同業，原告不同意而未簽訂，被告公司因此拖延協助辦
    理申請勞保退休金給付手續，經台南縣政府勞資爭議調解後
    ，被告已辦理交接完成，惟被告公司對至今仍不給付退休金
    亦不協助辦理申請勞保退休金給付手續，爰依據給付退休金
    契約之法律關係，提起本件訴訟。
  (二)對於被告公司答辯之陳述：原告確有向被告公司預支退休
    金1,300,000，但並未向被告公司法定代理人之妻甲○○○
    購買座落台南縣永康市○○○段第427地號土地（下稱系爭
    土地），亦未積欠甲○○○系爭土地買賣價金，實係原告與
    甲○○○共同投資購買系爭土地，約定登記為原告之妻名義
    所有，由甲○○○出資850,000元，原告出資1,150,000元。
  (三)並聲明：被告應給付原告700,000元，並願供擔保請准宣告
    假執行。
二、被告則以：
    原告於78年5、6月間向訴外人即被告之法定代理人之妻甲
    ○○○購買系爭土地，並已由甲○○○依原告指示辦理所有
    權移轉登記予原告配偶楊凰琴名義所有，系爭土地買賣價金
    2,000,000元，原告僅支付1,150,000元，尚有8,500,000元
    未支付，甲○○○已於95年11月30日將其對原告之買賣價金
    債權8, 500,000元讓與被告，二者相互抵銷，原告已無餘額
    可供主張，並聲明：原告之訴駁回。
三、兩造不爭執之事實：
  (一)原告自60年間進入被告公司擔任業務經理，至95年3月間已
    符合退休條件，兩造約定被告公司願給付原告退休金2,000,
    000元，原告已預支退休金1,300,000元。
  (二)原告購買系爭土地總價2,000,000元，已支付買賣價金1,150
    ,000 元。
四、兩造爭執之事項：
    原告主張被告公司積欠退休金700,000元未給付，惟為被告
    公司所否認，並以上開情詞為辯，是以本件應審究者為(一)
    原告有無積欠訴外人甲○○○系爭土地買賣價款850,000元
    ？(二)被告得否以受讓自訴外人甲○○○對原告之850,000元
    買賣價金債權與原告對被告之70萬元退休金債權為抵銷？
五、原告有無積欠訴外人甲○○○系爭土地買賣價款850,000元
    ？
  (一)按「當事人主張有利於己之事實者，就其事實有舉證之責任
    。」民事訴訟法第277條定有明文。被告抗辯原告向其購買
    系爭土地，尚積欠訴外人甲○○○系爭土地買賣價款850,00
    0元未給付之事實，業據證人甲○○○於本院審理中到庭結
    證：我個人以2,000,000元向郭翁素如購買系爭土地後，再
    以原價格出賣予原告，但原告尚有土地價款850,000元未給
    付，並要求分期償還，惟原告並未依約定分期償還，我向原
    告催討多次，直至94年間原告表示要辦理退休，我再向原告
    催討欠款，原告才說他沒有錢給付，要與我共同合夥投資系
    爭土地，且拿1張協議書給付，但我不願意簽名等語明確（
    本院於96年1月17日言詞辯論筆錄），且經本院依職權向台
    南縣永康地政事務所函調系爭土地辦理所有權移轉登記資料
    結果，系爭土地於77年7月18日由前手郭翁素如辦理移轉登
    記予證人甲○○○，再於78年6月27日由證人甲○○○辦理
    移轉登記予原告之妻楊凰琴，且約定價款交付方法為「辦理
    登記完畢後付清」等情，此有台南縣永康地政事務所96年1
    月4日所登記字第0950010725號函附土地登記簿謄本、登記
    申請書附卷可憑，堪信原告向證人甲○○○購買系爭土地，
    並以原告之妻楊凰琴名義登記為所有權人，惟尚積欠訴外人
    甲○○○系爭土地買賣價款850,000元未給付之事實為真實
    。
  (二)原告雖主張其與證人甲○○○共同出資購買系爭土地，並提
    出承諾書1紙為證，惟該紙承諾書乃原告之妻即訴外人楊凰
    琴單方面所書立，其上既無證人甲○○○之簽名，此觀諸該
    紙承諾書即明，復為證人甲○○○於本院審理中所否認，自
    難以該承諾書遽予認定原告與訴外人甲○○○合資購買系爭
    土地之事實。再參酌原告於本院審理中自承：「過戶後我才
    發現因為該土地寬度不足，只有4米2，不能容納我的車輛，
    與當初甲○○○告訴我有2間店面寬不同，所以我就不想買
    ，就告訴甲○○○改成是我與甲○○○共同投資」等語明確
    （本院95年12月13日言詞辯論筆錄），堪認系爭土地應係原
    告向證人甲○○○以2,000,000元購買後，發現土地有面寬
　  不足的問題後，不欲繼續給付未付的尾款，才轉而要求與賣
    方甲○○○共同合資購買。原告雖另主張證人甲○○○同意
    改成合資購買系爭土地等情，但為證人甲○○○所否認，惟
    原告既未能舉證證明證人甲○○○同意合資購買，難認原告
    主張其與證人甲○○○合資購買系爭土地之主張為真正。
六、被告得否以受讓自訴外人甲○○○對原告之850,000元買賣
    價金債權與原告對被告之70萬元退休金債權為抵銷？
  (一)按債權人得將債權讓與於第三人。但左列債權，不在此限：
　　一依債權之性質，不得讓與者。二依當事人之特約，不得讓
　  與者。三債權禁止扣押者；債權之讓與，非經讓與人或受讓
    人通知債務人，對於債務人不生效力。但法律另有規定者，
    不在此限。債權之讓與，非經讓與人或受讓人通知債務人，
    對於債務人不生效力，民法第294條第1項、第297條第1項分
    別定有明文。本件被告主張自訴外人甲○○○受讓對於原告
    之土地買賣價金債權850,000元，並已通知原告之事實，業
    據被告於95年12月4日提出債權讓與書並當送達予原告收受
    ，本件訴外人甲○○○對於原告之土地買賣價金債權，並無
    特約或於性質上不得讓與之情形，亦非禁止扣押者，且已通
    知原告，依法對於原告已生效力。
  (二)次按二人互負債務，而其給付種類相同，並均屆清償期，各
　　得以其債務，與他方之債務，互為抵銷。民法第234條第1項
　　前段定有明文。抵銷為消滅債務之單獨行為，只須與民法第
　  334條所定之要件相符，一經向他方為此意思表示即生消滅
    債務之效果，原不待對方之表示同意（最高法院50年台上字
    第291號判例意旨參照）。勞基法第56條第1項及第61條第2
    項僅規定勞工退休準備金及勞工受領職業災害補償之權利，
　　不得抵銷，對於勞工請領退休金之權利，既無禁止抵銷之明
  　文，即非不得為抵銷之標的（最高法院88年度台上字第1647
    號判決參照）。被告尚積欠原告退休金700,000元，惟原告
    尚積欠訴外人甲○○○系爭土地買賣價款850,000元未給付
    ，被告自訴外人甲○○○受讓對原告之系爭土地買賣價金債
    權850,000元，並已對原告為債權讓與之通知，被告主張以
    受讓之850,000元土地買賣價款債權與原告對被告700,000元
    退休金債權為抵銷，依上開說明，自屬有據。原告對被告之
    退休金請求權，經被告使抵銷權後，原告已無退休金餘額可
    再主張，其請求給付退休金700,000元，非有理由，不應准
    許。
七、綜上所述，被告並未積欠原告退休金，從而，原告依據兩造
    間退休金給付契約之法律關係，請求被告給付退休金700,00
    0 元，為無理由，應予駁回。
八、據上結論，本件原告之訴，為無理由，依民事訴訟法第78條
    、第87條第1項，判決如主文。
中　　華　　民　　國　　96　　年　　1 　　月　　31　　日
                  民事第三庭    法  官  張桂美
上正本證明與原本無異
如不服本判決，應於送達後廿日內，向本院提出上訴狀並表明上
訴理由，如於本判決宣示後送達前提起上訴者，應於判決送達後
廿日內補提上訴理由書（須附繕本）。
中　　華　　民　　國　　96　　年　　2 　　月　　1 　　日
                                書記官  黃鋕偉
